臺灣臺中地方法院民事裁定　　　　　　　94年度小上字第69號
上　訴　人　乙○○
被上訴人　　中國產物保險股份有限公司
法定代理人　甲○○
上當事人間請求損害賠償事件，上訴人對於中華民國94年5月31
日臺灣臺中地方法院臺中簡易庭94年度中小字第1103號第一審判
決提起上訴，本院裁定如下：
    主    文
上訴駁回。
第二審訴訟費用新臺幣壹仟伍佰元由上訴人負擔。
    事    實
一、按對於小額程序之第一審裁判之上訴或抗告，非以其違背法
    令為理由，不得為之；又上訴狀內應記載上訴理由，表明(一)
    原判決所違背之法令及其具體內容。(二)依訴訟資料可認為原
    判決有違背法令之具體事實。民事訴訟法第436條之24第2項
    、第436條之25 分別定有明文。又所謂判決有違背法令，乃
    指判決不適用法規或適用不當，亦為同法第468 條所明定，
    此亦為小額事件之上訴程序所準用（民事訴訟法第436 條之
    32第2 項參照）。而以判決有不適用法規或適用不當為上訴
    理由時，其上訴狀或理由書應有具體之指摘，並揭示該法規
    之條項或內容，若係成文法以外之法則，應揭示該法則之旨
    趣，倘為司法院解釋或最高法院之判例，則應揭示該判解之
    字號或其內容，如依民事訴訟法第469條所列第1款至第5 款
    理由提起上訴時（第6款未準用，參照民事訴訟法第436條之
    32第2 項規定），其上訴狀或理由書應揭示合於該條款之事
    實，上訴理由狀如未依此項方法表明者，即難認為已對原判
    決之違背法令有具體之揭示，其上訴自難認為合法，最高法
    院著有71年台上字第314 號判例可資參照。次按上訴不合程
    式或已逾期間或法律上不應淮許者，第二審法院應以裁定駁
    回之；民事訴訟法第471條第1項、第444條第1項前段，亦有
    明文。且此於小額事件之上訴程序亦準用之，參照民事訴訟
    法第436條之32第2項之規定自明。
二、本件上訴意旨略以：(一)原審判決書第3頁第5行稱上訴人必須
    「禮讓」該直行車先行，於法無據。查「道路交通安全規則
    」有關「禮讓」之規，僅見於該規則第101條第7款，被上訴
    人承保之車輛並不符合該規定，原審判決要求上訴人必須「
    禮讓」該直行車先行，明顯於法無據。(二)判決書第3頁第5行
    中，謂上訴人「逕行變換車道以致肇事」，與事實不符，上
    訴人於每小時50公里行車速限之路段變換車道時，在已有注
    意後面直行車（如果該車車速同為每小時50公里時），在依
    高速公路交通管制規則第6條之規定，安全距離以60公里為
    例小型車之最小距離為30公尺，在事故場圖自煞車痕起算即
    有達35公尺之距離以上，上訴人有依規定打燈號、且在已有
    35公尺之距離以上，變換車道，在在已盡注意之義務，並無
    任何過失責任。原審未詳細調查此情形，便稱上訴人未「禮
    讓」被上訴人承保之車，並據此論斷上訴人有過失責任，不
    符公平之原則。(三)原審判決書第3頁第8、9行中載明被上訴
    人之承保車輛肇事當時速度約80至90公里，遠超過該路段每
    小時50公里速限，被上訴人承保車輛當時違規超速是不爭之
    事實。上訴人在其前方如能未卜先知則避之猶恐不及，自不
    可能甘冒危險而「逕行」變換車道去讓一輛嚴重違規超速行
    駛之車輛自後追撞。又原審判決第3頁，既引用上訴人於台
    中市警察局第六分局之談話紀錄作為判斷責任歸屬之依據，
    顯然對該談話紀錄中上訴人之談話內容已堪信為真正，上訴
    人之談話紀錄已有「…當時我車前方無車，我看後照鏡後方
    有車，但距離還很遠，我就在打方向燈後約3秒才變換車道
    …」等語，足證上訴人於當時變換車道時，並非以「逕行變
    換車道」，原審判決顯係不合理亦非根據事實之推論。(四)上
    訴人於原審之答辯書狀中已指出被上訴人承保之車輛未依「
    道路交通安全規則」第94條之規定駕駛，並且超速行駛才導
    致本件交通事故，但原審判決對被上訴人承保之車輛，卻僅
    以違反道路交通安全規則第93條第1項判決僅需負分之肇事
    責任，未一併依同規則第94條第3項詳究被上訴人承保車輛
    之責任，明顯未善盡詳細調查責任，對上訴人明顯有失公正
    。本件顯然是被上訴人之承保車輛違規超速行駛且未注意車
    前狀況及其與上訴人車輛併行之間隔，亦未採取必要之安全
    措施，以致由後追撞及上訴人之車輛，被上訴人承保之車輛
    才是真正於行駛中加害於上訴人之車輛者，應負全部肇事責
    任。(五)被上訴人承保車輛之駕駛並非第一次行駛於該路段，
    對該路段沿線之交通及路況並非陌生，然竟在有行車速限標
    誌及提醒駕駛人減速之跳動路面設施之路段，仍故意超速行
    駛，又原審判決第3頁第4、5行中已有「被告於雙向四車道
    路段行駛，變換車道前已注意到後方有直行車，卻…」等語
    ，同頁第6、7行中卻又有「其辯稱…已盡注意義務云云，顯
    非可採。」之論斷，明顯前後矛盾，退步言之縱上訴人亦有
    過失，但原審認二造過失並重，亦有違比例原則，爰提起上
    訴等語。經核上訴人之上訴理由雖指摘原審判決違反公平、
    比例原則云云，然究其內容均係針對原審取捨證據、認定事
    實之職權行使，指摘為不當，而未具體表明合於不適用法規
    、適用法規不當、或民事訴訟法第469條所列第1款至第5款
    之情形，自難認對原審判決之如何違背法令已有具體之指摘
    ，依首揭說明，其上訴即非合法，應予駁回。
三、依民事訴訟法第436條之32第1項準用同法第436條之19之規
    定，第二審法院為訴訟費用之裁判時，應確定其訴訟費用額
    ，而本件第二審訴訟費用額確定為裁判費新臺幣1,500元，
    應依前揭條文規定為如主文第二項之諭知。
四、據上論結，本件上訴為不合法，依民事訴訟法第436條之32
    第1項、第2項、第444條第1項、第95條、第78條、第436條
    之19第1項，裁定如主文。
中　　華　　民　　國　　94　　年　　8　　月　　31　　日
                  民事第三庭審判長法  官　張瑞蘭
                                  法　官　李悌愷
                                  法　官　陳文爵
右為正本係照原本作成
如對本裁定抗告須於裁定送達後十日內向本院提出抗告狀。
中　　華　　民　　國　　94　　年　　8　　月　　31　　日
                                  書記官
